【裁判字號】    92,重上更(三),2
【裁判日期】    920311
【裁判案由】    違反毒品危害防制條例
【裁判全文】
臺灣高等法院高雄分院刑事判決          九十二年度重上更(三)字第二號
    上  訴  人
    即  被  告  甲○○
    選任辯護人  劉新安律師
右上訴人因違反毒品危害防制條例案件，不服臺灣高雄地方法院八十七年度訴字第二
一０五號中華民國八十八年一月五日第一審判決（起訴案號：臺灣高雄地方法院檢察
署八十七年度偵字第一０五八三、一三三九六號），提起上訴，判決後，經最高法院
第三次發回更審，本院判決如左：
      主      文
原判決關於甲○○部分撤銷。
甲○○連續販賣第二級毒品，處有期徒刑柒年陸月，褫奪公權肆年。安非他命拾參包
（驗後毛重肆拾陸點貳參公克）沒收銷燬之，行動電話機壹具（門號0000000
000號）、呼叫器壹個（門號0000000000號）及販賣毒品所得新臺幣伍
萬伍仟元，均沒收，其中販賣毒品所得新臺幣伍萬伍仟元及行動電話機壹具，如全部
或一部不能沒收時，以其財產抵償之。
      事      實
一、甲○○在屏東縣東港鎮○○○段六十三號經營「鴻興釣魚園」海釣場，乃意圖販
    賣第二級毒品安非他命非法牟利，並基於概括犯意，以其所有之呼叫器一個（門
    號0000000000號）及行動電話機一具（門號0000000000號
    ）為聯絡工具，並以其海釣場為交易地點。民國（下同）八十七年三、四月間某
    日，柯采妤（原名柯美英）打甲○○之呼叫器後，甲○○回電而約在其海釣場交
    易。當日某時，甲○○在其海釣場，以新台幣（下同）五萬五千元之價格，販賣
    第二級毒品安非他命一兩與柯采妤（聯絡工具門號0000000000號呼叫
    器，警方於八十七年五月四日十八時許，查獲余俊發持有毒品，旋於同日十九時
    許，在屏東縣東港鎮○○路七十一號甲○○住處查扣）。嗣柯采妤於八十七年六
    月九日十九時許，為警查獲後，應警方要求，配合警方破案，透過綽號「阿國」
    之友人，查明甲○○之行動電話號碼後，即在屏東縣警察局東港分局內，打甲○
    ○所有之0000000000號行動電話，佯稱欲購買第二級毒品安非他命一
    兩四萬五千元。甲○○應允，隨即向綽號「忠好仔」以四萬元價格販入安非他命
    十三包。當日廿二時二十分許，柯采妤偕同警員同往該海釣場而查獲甲○○，並
    在甲○○身上口袋扣得甫向「忠好仔」以四萬元販入之安非他命十三包（驗後毛
    重四六．二三公克）。
二、案由高雄市政府警察局移送台灣高雄地方法院檢察署檢察官偵查起訴。
      理      由
一、訊據上訴人即被告甲○○否認有前開犯行，辯稱：柯采妤於警訊及偵審中，每次
    供述向被告購買安非他命之時間及次數、金額，均不一致，已見所供不實，且柯
    采妤所稱於八十六年八、九月間，以行動電話向被告購買安非他命，惟上開00
    00000000號行動電話，係於八十七年五月間才開始使用，益證柯采妤所
    述不實，至被查扣之安非他命十三包，數量雖多，因一次購買較便宜也少風險，
    僅供自己吸用，被告並無販賣安非他命云云。
二、惟查：
  (一)被告於前開時地販賣第二級毒品安非他命一兩與柯采妤，價格為伍萬伍仟元，柯
    采妤係打被告之呼叫器聯絡，再進行交易等事實，已據證人柯采妤於警訊、本院
    上訴審及本院調查中證述明確（市警局卷第四頁反面、上訴卷第九六頁、本院九
    十二年二月十三日訊問筆錄）。而柯采妤為警查獲後，被扣得十小包安非他命，
    經警質之安非他命來源，柯采妤表示係向綽號「榮仔」之甲○○購買，並配合警
    方打被告所有之0000000000號行動電話聯絡，表示要購買安非他命一
    兩四萬五千元，經被告同意後，柯采妤即偕同警員同往被告之海釣場，而在被告
    身上查獲安非他命十三包等情，亦據證人柯采妤及查獲被告之員警吳文輝、楊增
    平證實（市警局卷第三頁、上訴卷第七一頁、更一卷第六一－六三、八一－八三
    頁），並有該十三包安非他命扣案可佐。被告於警訊時就扣案之十三包安非他命
    來源供稱：安非他命是我的沒錯，安非他命是盤查我時的一個多小時前一名綽號
    「忠好仔」的男子以四萬元的價錢賣予我等語（市警局卷第一四頁反面），又供
    稱：六月九日大約廿一時多，她（指柯采妤）打我行動電話問我是否方便，我稱
    有方便，並叫她來我開設的海釣場來談等語（同上卷第一五頁反面）。是可見被
    告接到柯采妤之電話後，隨即向綽號「忠好仔」販入該十三包安非他命，俾供出
    售與柯采妤甚明。被告陳明與柯采妤並無嫌隙（更一卷第四二頁），然則柯采妤
    如無向被告購買安非他命，要無憑空誣陷被告之理，柯采妤所為向被告購買安非
    他命之證言，足認為真實可採。
  (二)證人柯采妤於警訊及偵查中供稱：「我向被告甲○○購買三次，八十七年六月九
    日是第三次打電話向甲○○購買安非他命，前二次大約三個月前，每一兩四萬五
    千元」、「第一次是八十七年四月某日、第二次是八十七年五月某日，第一次以
    五萬五千元購得安非他命一兩、第二次以五萬元購得一兩」（市警局卷第三頁、
    第四頁反面）、「八十六年八、九月（間）買第一次，買一錢七、八千元，第二
    次沒有買，第三次配合警方於八十七年六月九日要向莊某買一兩四萬五千元」、
    「大約第一次是三、四月間，第二次是過了一個月，因連絡不到人而未買到，第
    三次是六月九日配合警方，在交易時當場查獲，第一次買一錢七、八千元，第三
    次是一兩四萬五千元」等語（偵查卷第四十頁反面、第六三頁）。前後供述雖未
    盡一致，但於本院上訴審及本院調查中，則堅稱向被告購買一次安非他命五萬五
    千元，最後一次是配合警方佯稱購買等情。按證人之陳述有部分前後不符，或相
    互間有所歧異時，究竟何者為可採，法院仍得本其自由心證予以斟酌，非謂一有
    不符或矛盾，即認其全部為不可採信（最高法院七十四年台上字第一五九九號判
    例參照）。證人柯采妤曾向被告購買安非他命之證言，既可採信，即應以較有利
    被告之證言「於八十七年三、四月間，向被告購買安非他命一兩，價格為五萬五
    千元」為認定事實之依據。
  (三)證人柯采妤於警訊時指稱第三次配合警方，係打被告之行動電話0000000
    000號聯絡，而就第一次如何聯絡被告，則未陳明。參以被告供承其0000
    000000號行動電話，係於八十七年五月十日始借用呂雅紅名義申請、及台
    灣大哥大股份有限公司八十八年四月十六日傳真所載（上訴卷第六一、六二頁）
    、柯采妤嗣亦指稱先前向被告購買安非他命「是用呼叫器」（更一卷第六一頁）
    等情觀之，柯采妤於八十七年三、四月間，係打被告之呼叫器聯絡購買安非他命
    事宜，顯可認定。柯采妤就被告呼叫器號碼，雖因時隔數年，未能記明，但被告
    之呼叫器號碼為0000000000號，已據被告陳明，是被告係以該呼叫器
    與柯采妤聯絡販賣安非他命無疑。
  (四)被告於八十七年六月九日為警方查扣之安非他命十三包，驗後毛重四六．二三公
    克，此經高雄醫學院附設中和紀念醫院檢驗明確，有該院八十七年十二月十五日
    第Ｂ0000000號檢驗報告單附卷可稽（原審卷第一三二頁）。扣案之安非
    他命達十三包之多，驗後毛重達四六．二三公克，顯係供販賣之用，而被告以四
    萬元販入，欲以四萬五千元賣出，則被告販賣安非他命，係意圖營利，灼然可見
    。被告於八十七年三、四月間販賣安非他命一兩，得款五萬五千元，雖未供出販
    入價格，但其販賣安非他命旨在營利，則該次之販賣，同有營利亦可認定。被告
    有施用安非他命行為，其尿液有安非他命陽性反應，固有高雄市立凱旋醫院高市
    凱醫檢字第八三一八號鑑定書在卷可憑（偵查卷第五三頁），惟被告係與柯采妤
    約定買賣安非他命後而持有多量之安非他命，即所持有之安非他命，係供販賣之
    用甚明，被告所辯被查扣之安非他命，係供自己施用云云，尚難採信。
  (五)證人柯采妤為警查獲持有安非他命十包，驗後毛重為二三．一三公克，經高雄醫
    學院附設中和紀念醫院檢驗無訛，有該院八十七年十二月十五日第Ｂ00000
    00號檢驗報告單附卷可證（原審卷第一二九頁）。本件案發後之八十八年一月
    廿六日，柯采妤又被查獲持有約六十三公克安非他命，被告因而質疑柯采妤有自
    己之安非他命貨源，乃因知悉被告有施用安非他命，為圖卸責，而嫁禍予被告，
    並請求調閱相關卷證云云。惟被告上開販賣安非他命之事證明確，且柯采妤否認
    該二三．一三公克及六三公克之安非他命為其所持有，且縱係該安非他命為柯采
    妤所持有，然施用毒品者，非必單一貨源，恆以價格之高低，而轉換購買之對象
    ，乃屬當然，是被告請求調閱相關卷證，尚無必要。
  (六)綜上所，本案事證已臻明確，被告所辯，顯係卸責之詞，殊無足採，被告之犯
    行洵堪認定。
三、按毒品危害防制條例於八十七年五月二十日修正公布，於同年月廿二日生效。被
    告於八十七年六月九日之連續第二次販賣毒品行為，已在修正施行之後，自均應
    適用修正後之規定為裁判。又安非他命係毒品危害防制條例第二條第二項第二款
    所稱之第二級毒品。核被告販賣第二級毒品，係犯毒品危害防制條例第四條第二
    項之販賣第二級毒品罪。被告於八十七年三、四月間某日販賣安非他命之行為係
    販賣既遂罪，於八十七年六月九日警方安排柯采妤與之連繫洽購安非他命之行為
    ，柯采妤雖無購買之意思，但被告販入毒品意在販賣，一有販入行為，其犯罪即
    已完成，是此部分行為仍為既遂犯。被告先後二次犯行，時間緊接，犯同一之罪
    名，顯係基於概括犯意反覆為之，應依連續犯規定以一罪論，除法定刑無期徒刑
    部分依法不得加重外，法定刑有期徒刑及罰金部分，依法加重其刑。
四、原審論處被告罪刑，固無不合，惟查：(一)被告販賣毒品所得五萬五千元，並未扣
 案，原判決雖依法宣告沒收，但未諭知如全部或一部不能沒收時，以其財產抵償
    之，尚有未洽，(二)警方於八十七年五月四日十九時許，在被告之屏東縣東港鎮○
    ○路七十一號查扣之行動電話ＩＣ板一片（門號為0000000000號），
    非被告犯罪所用之物，原判決將之宣告沒收，亦有未洽。被告上訴意旨否認販賣
    安非他命，雖無理由，但原判決此部分既有可議，自應將之撤銷改判。爰審酌被
    告販賣毒品，危害他人身心健康，其販賣對象一人，販賣得逞一次，及犯罪後飾
    詞卸責，未見悔意等一切情狀，量處如主文所示之刑。又依其販賣毒品之犯罪性
    質，認有褫奪公權之必要，併予宣告褫奪公權四年。扣案之安非他命十三包（驗
    後毛重四六．二三公克）係毒品，依法宣告沒收銷燬之。另扣案之呼叫器（警方
    於八十七年五月四日在被告之上述住處查扣），被告陳明為其所有，而供販賣毒
    品所用之物，另門號0000000000號行動電話機一具，雖未扣案，但不
    能證明已滅失，被告陳明為其借用呂雅紅名義申請使用，而供販賣毒品所用之物
    ，及財賣毒品所得五萬五千元，均依法宣告沒收。其中販賣毒品所得五萬五千元
    及行動電話機壹具，如全部或一部不能沒收時，以其財產抵償之。另扣案之行動
    電話門號0000000000號之ＩＣ板一片，不能證明供被告販賣毒品所用
    之物，及鑑驗耗用之毒品，因已滅失；均不予宣告沒收。
五、公訴意旨另以：被告意圖營利，並基於概括犯意，自八十六年十二月間起，至八
    十七年（起訴書誤載為同年）四月底止，連續以行動電話聯絡方式，在其上述海
    釣場，以一千、二千及六千元之價格，販賣安非他命多次與余俊發；因認被告此
    部分亦涉犯毒品危害防制條例第四條第二項之販賣第二級毒品罪嫌等情。惟查，
    訊據被告否認有此部分犯行，而證人余俊發於警訊之初，供稱「我海洛因是向甲
    ○○購買共五次」、「安非他命共向方鳳橋（被告之妻，已不起訴處分）購買三
    次」（小港分局卷第三頁），於檢察官偵查中改稱：「我跟他們（指被告與方鳳
    橋）買了七、八次，從去年十二月間開始，二種（指安非他命及海洛因）各買一
    、二千元，最後一次買了四萬元，一萬元買安非他命，三萬元買海洛因」（偵字
    第一０五八三號卷第九頁反面、第十頁），嗣又指稱「是警方要求配合才為不實
    之供述，實際上我只買安非他命，且不是向他們買的，是去他家魚塭時有人拿去
    賣時，我順便買」（同上偵查卷第十九頁），繼再改稱「只向莊某買安非他命而
    已，不曾向女方買過」（偵字第一三三九六號卷第六三頁反面），而於原審調查
    時又稱「沒有，我是向其（指被告）朋友買的，我是在漁塭向其朋友買的」（原
    審卷第五二頁反面）等語。余俊發之證言反覆矛盾，已非可採。且余俊發於偵查
    中所證「有一、二次與朋友去（向被告購買毒品），朋友叫楊俊」云云（偵字
    第一０五八三號卷第十頁反面），惟證人楊俊並未曾與余俊發同往向被告購買
    安非他命，亦據楊俊於原審證述明確（原審卷第四一頁反面），尤見余俊發所
    證不實。余俊發於警訊時，雖指稱其與被告聯絡購買安非他命，係以被告所有之
    0000000000號呼叫器及0000000000號行動電話聯絡云云，
    而被告亦確有該呼叫器及行動電話，然查，證人楊俊曾受僱於余俊發，而為被
    告蓋鐵皮屋，余俊發曾至被告之海釣場找過楊俊等情，為被告所供明，並據楊
    俊證實（原審卷第四一頁）。且被告係經營海釣場，其呼叫器及行動電話號碼
    ，自必為大眾所知悉，並無祕密之可能。是證人余俊發之知悉被告之呼叫器及行
    動電話號碼應屬輕易之事，不能執此余俊發先前反覆不一之證言，而認定被告有
    販賣安非他命與余俊發。至余俊發所稱在被告之海釣場，向被告之朋友購買安非
    他命，而未供出被告之朋友為何人，惟不論被告之朋友為何人，均難證明余俊發
    上述有瑕疵之證言，為真實可採。綜上所，尚無確切證據足認被告有販賣安非
    他命與余俊發之行為，此部分不能證明被告犯罪，因公訴人認此部分與前開論罪
    部分，有連續犯之裁判上一罪關係，故不另為無罪之諭知。
據上論斷，應依刑事訴訟法第三百六十九條第一項前段、第三百六十四條、第二百九
十九條第一項前段、毒品危害防制條例第四條第二項、第十八條第一項前段、第十九
條第一項、刑法第十一條前段、第五十六條、第三十七條第二項，判決如主文。
本案經檢察官張其主到庭執行職務。
中    華    民    國     九十二     年       三       月       十一     日
                              臺灣高等法院高雄分院刑事第五庭
                                  審判長法官  吳水木
                                        法官  趙文淵
                                        法官  洪慶鐘
右正本證明與原本無異。
如不服本判決應於收受本判決後十日內向本院提出上訴書狀，其未述上訴理由者，
並得於提起上訴後十日內向本院補提理由書狀（均須按他造當事人之人數附繕本)「
切勿逕送上級法院」。
                                      書記官  彭筱瑗
中    華    民    國     九十二     年       三       月       十二     日
附錄：本判決論罪科刑法條：
毒品危害防制條例第四條第二項
製造、運輸、販賣第二級毒品者，處無期徒刑或七年以上有期徒刑，得併科新臺幣七
百萬元以下罰金。
                                                                     Ａ


司法院資訊處製作；財團法人民間司法改革基金會備份。
